臺灣苗栗地方法院民事裁定　　　　　 96年度財管字第3 號
聲　請　人　新竹國際商業銀行股份有限公司
法定代理人　甲○○
相　對　人
即被繼承人　乙○○　最後住所設.
相　對　人　丙○○
上列聲請人聲請指定遺產管理人事件，本院裁定如下：
    主      文
選任相對人丙○○（男，民國○○○年○月○○日生，身分證統
一編號：Ｚ000000000號，住苗栗縣苗栗市新英里天祥
24號）為相對人即被繼承人乙○○之遺產管理人。
被繼承人乙○○之繼承人，應自本公示催告最後登載新聞紙之日
起，陸月內承認繼承。上述期限屆滿，無繼承人承認繼承時，被
繼承人乙○○之遺產，於清償債權並交付遺贈物後，如有剩餘即
歸屬國庫。
程序費用由被繼承人乙○○之遺產負擔。
    理      由
一、本件聲請意旨略以：相對人即被繼承人乙○○（民國○○年○
    月○○日生，身分證統一編號：Ｚ000000000 號，住苗栗縣苗
    栗市新英里天祥24號），於95年6 月16日死亡，惟其對聲請
    人仍有債務未清償，然其繼承人均已向鈞院聲請辦理拋棄繼
    承經准予備查在案，且其親屬會議亦未於民法第1177條規定
    之1 個月期限內選定遺產管理人，為使聲請人債權順利受償
    ，爰依民法第1178條第2 項，聲請為相對人即被繼承人乙○
    ○指定無利害關係第三人遺產管理人等語。
二、按繼承開始時，繼承人有無不明，而不能依民法第1177條選
    定遺產管理人時，得由利害關係人聲請法院選任之，並由法
    院依公示催告程序，定6 個月以上之期限，公告繼承人，命
    其於期限內承認繼承，民法第1178條第2 項定有明文。聲請
    人所陳上情，業據提出被繼承人乙○○繼承系統表及本院95
    年10月3日苗院燉民字第25319號拋棄繼承通知附卷為憑，自
    堪認聲請人主張之前情為真實。本件乙○○之繼承人既已拋
    棄繼承，復未於民法第1177條所定1 個月期限內選定遺產管
    理人，聲請人依上開規定請求選任遺產管理人，即屬有據。
三、次按民法第1185條雖規定：第1178條所定之期限屆滿，無繼
    承人承認繼承時，其遺產於清償債權　並交付遺贈物後，如
    有賸餘，歸屬國庫。至聲請人上開所指聲請無利害關係第三
    人為遺產管理人等語，惟按民法第1177條之立法理由，遺產
    管理人之指定，旨在維護公益及被繼承人債權人之利益，顯
    非以遺產管理人管理遺產是否有實質利益為考量，參以非訟
    事件法第149條第3項規定，法院所選任之遺產管理人得由自
    然人、公務機關任之。本條規定之修法理由為無人承認繼承
    之遺產清理完畢後，如有賸餘，應歸屬國庫，而國有財產向
    由公務機關擔任管理人，故除自然人外，亦得選任適當之公
    務機關任之。本院審酌財政部國有財產局為一公產管理機關
    ，依國有財產法有關規定綜理國有財產業務，執行事務所需
    預算為全國人民納稅所得，倘顯無遺產可歸屬國庫，而以國
    家資源管理對國庫毫無利益之財產，並須墊付各項費用負擔
    ：如遺產稅、地價稅、房屋稅、雇人監管費、訴訟費等無法
    收回歸墊之管理費用，無異公器淪為私用，成為私人逃避訴
    訟之工具，令國庫蒙受損害，尚非適宜選任之遺產管理人。
    反之，若將上開管理遺產可能所受不利益轉由無利害關係之
    自然人負擔，不僅存有代理成本之道德風險，亦有違公平正
    義之原則。為此，選任遺產管理人，除慮及管理遺產之公平
    性外，亦須考量其適切性，亦即應以對其遺產、遺債之情形
    瞭解較深者優先選任為宜。
四、再依民法第1176條之 1條規定，拋棄繼承權者，就其所管理
    之遺產，於其他繼承人或遺產管理人開始管理前，應與處理
    自己事務為同一之注意，繼續管理之。否則，拋棄繼承權者
    所管理之遺產，於其拋棄後如任其廢棄，將有害於其他繼承
    人之利益。是拋棄繼承權者，本負有管理遺產之義務。茲審
    酌相對人即被繼承人乙○○之各順位繼承人均已拋棄繼承，
    而乙○○之長子即相對人丙○○為58年6月1 4日出生，正值
    青壯，與被繼承人乙○○同居共財多年，對於相對人乙○○
    之財產及債務應較為了解。從而，本件以選任相對人丙○○
    為遺產管理人較為適宜，爰裁定如主文第1項所示。
五、聲請人雖未聲請准為承認繼承之公示催告，本院併依民法第
　　1178條第2項規定，基於職權為主文第2項之諭知，以求早日
    清算遺產之債權債務。
六、另依民法第548 條規定，受任人應受報酬者，除契約另有訂
    定外，非於委任關係終止及為明確報告顛末後，不得請求給
    付。遺產管理人管理相對人之遺產，係屬於委任契約之法律
    關係，依上開規定，遺產管理人受委任之事務尚未處理完畢
    ，依委任報酬後付之原則，尚不得請求報酬，待日後遺產管
    理之事務處理完畢，履行報告義務後，遺產管理人得再就勞
    務付出之程度請求相當之報酬金額，附此敘明。
七、依非訟事件法第21條第2項、民事訴訟法第7 8條，裁定如主
    文。
中　　華　　民　　國　　96　　年　　2 　　月　　2 　　日
                  家事庭法　官　李麗萍
以上正本係照原本作成。
如對本裁定抗告須於裁定送達後10日內向本院提出抗告狀，並應
繳納抗告費新台幣1,000元。
                        書記官　丁文宏
中　　華　　民　　國　　96　　年　　2 　　月　　2 　　日
